---
title: "Descrição e exploração inicial dos Dados"
author: "Bruno Flores"
date: "20 de maio de 2015"
output: html_document
---

Importando pacotes necessários:

```{r import_libraries, message=FALSE}
library(dplyr)
library(ineq)
```

Lendo dados crus para iniciar os trabalhos:

```{r read_data, cache=TRUE}
videos_views <- read.csv(file = '../data/video_views.csv', header = TRUE)
videos_views$ultima_visualizacao <- 
        as.POSIXct(videos_views$ultima_visualizacao / 1000, 
                   origin = "1970-01-01")
videos_views <- tbl_df(videos_views)
asc_by_date <- arrange(videos_views, ultima_visualizacao)
```

Em uma análise inicial dos dados, chamam a atenção leituras negativas para a
*porcentagem vista*:

```{r raw_data_summary}
summary(videos_views)
```

Sendo uma indicação da porcentagem do vídeo vista pelo usuário, opto por tratar
como *erros de leitura*. Excluindo porcentagens negativas:

```{r filter_out_negatives}
videos_views <- filter(videos_views, porcentagem_vista >= 0)
```

Observando a distribuição de frequência da *porcentagem vista*, em escala 
logarítmica, vemos que a maior concentração de vídeos possui porcentagem de 
vistualização igual a (ou muito próximo de) 1:

```{r histogram_view_percentage}
hist(log(videos_views$porcentagem_vista), 
     breaks = 50, 
     main = 'Histograma de log(porcentagem_vista)', 
     xlab = 'log(porcentagem_vista)', 
     ylab = 'Frequência')
```

Nota-se que a distribuição de usuários é bastante equilibrada:

```{r histogram_users}
hist(as.numeric(videos_views$usuario_id))
```

Já a distribuição dos vídeos nem tanto, porém mantêm relativo equilíbrio:

```{r histogram_videos}
hist(as.numeric(videos_views$video_id))
```

Vídeos ordenados pela frequência:

```{r videos_by_frequency_count}
video_count <- group_by(videos_views, video_id) %>% 
        summarise(count = n()) %>%
        arrange(desc(count))
summary(video_count)
```

Como mostra a tabela anterior, a distribuição dos vídeos é maior 
em torno de 15:

```{r histogram_videos_count}
hist(log(video_count$count), breaks = 20)
```

Quantidade de vídeos únicos por dia:

```{r}
qty_video_by_day <- asc_by_date
qty_video_by_day$day <- 
        as.character(round(qty_video_by_day$ultima_visualizacao, "day"))
qty_video_by_day <- group_by(qty_video_by_day, day) %>% 
        summarise(count = n_distinct(video_id))
qty_video_by_day$day <- as.POSIXct(qty_video_by_day$day)
plot(qty_video_by_day$day, qty_video_by_day$count,
     type = 'b', 
     xlab = 'Dias', ylab = 'Vídeos únicos')
```

Usuários ordenados pela frequência:

```{r users_by_frequency_count}
user_count <- group_by(videos_views, usuario_id) %>% 
        summarise(count = n()) %>%
        arrange(desc(count))
summary(user_count)
```

Podemos ver que, em média, cada usuário assistiu a 
`r sum(user_count$count) / nrow(user_count)` vídeos.

Ilustrando o que a tabela anterior mostrou, vemos que a grande maioria dos 
usuários assistiu a apenas um vídeo:

```{r histogram_users_count}
hist(log(user_count$count), breaks = 20)
```

Mais precisamente, 
`r nrow(filter(user_count, count == 1)) / nrow(user_count) * 100 ` %
assitiu a apenas um vídeo.

Quantidade de usuários únicos por dia:

```{r}
qty_user_by_day <- asc_by_date
qty_user_by_day$day <- 
        as.character(round(qty_user_by_day$ultima_visualizacao, "day"))
qty_user_by_day <- group_by(qty_user_by_day, day) %>% 
        summarise(count = n_distinct(usuario_id))
qty_user_by_day$day <- as.POSIXct(qty_user_by_day$day)
plot(qty_user_by_day$day, qty_user_by_day$count,
     type = 'b', 
     xlab = 'Dias', ylab = 'Usuários únicos')
```

Dividindo os dados em porções de 25%, vemos como se apresenta a 
quantidade de vídeos e usuários, respectivamente:

```{r quantile_counts}
quantile(video_count$count, probs = seq(0, 1, 0.25))
quantile(user_count$count, probs = seq(0, 1, 0.25))
```

Quantidade total de medições distribuídas por dia:

```{r}
qty_by_day <- asc_by_date
qty_by_day$day <- as.character(round(qty_by_day$ultima_visualizacao, "day"))
qty_by_day <- group_by(qty_by_day, day) %>% summarise(count = n())
qty_by_day$day <- as.POSIXct(qty_by_day$day)
plot(qty_by_day$day, qty_by_day$count, 
     type = 'b', 
     xlab = 'Dias', ylab = 'Medições')
```

Gini Index usando a quantidade de usuários que assistiram cada vídeo:

```{r}
incr_prop <- group_by(videos_views, video_id) %>% 
        summarise(count = n_distinct(usuario_id))
Gini(incr_prop$count)
```

Está próximo a 1, indicando que a quantidade de pessoas que assistiram aos 
vídeos é bastante diversificada. Um Gini Index igual a 1 significaria que 
todos os vídeos foram assistidos por um quantidade diferente de pessoas. 
Igual a 0 significaria que a quantidade de pessoas que assistiram aos vídeos 
é igualmente distribuída.

Proporção usuários/videos:

```{r}
nrow(distinct(videos_views, usuario_id)) / nrow(distinct(videos_views, video_id))
```
